【裁判字號】    89,訴,493
【裁判日期】    890622
【裁判案由】    毒品危害防制條例
【裁判全文】
臺灣板橋地方法院刑事判決                          八十九年度訴字第四九三號
    公  訴  人  臺灣板橋地方法院檢察署檢察官
    被      告  甲○○
    指定辯護人  乙○
右列被告因違反毒品危害防制條例案件，經檢察官提起公訴（八十九年度偵字第二九
九九號），乙○判決如左：
    主      文
甲○○無罪。
    理      由
一、公訴意旨略以：被告甲○○基於意圖營利之概括犯意，先向綽號「阿和」之不詳
    姓名年籍成年男子購買安非他命後，先後於民國八十九年一月初、同年一月底，
    分別在臺北縣三峽鎮○○路市場旁、臺北縣三峽鎮○○路四十六之三號十六樓，
    以一小包、二小包新台幣（下同）一千元、二千元之代價，販賣予丙○○及其他
    不特定人士施用；又承上揭犯意，自八十九年一月底起至同年二月二日止，在臺
    北縣三峽鎮○○路四十六之三號十六樓，以放在客廳桌上，讓丁○○施用後算錢
    之方式，以不詳價格販賣予丁○○施用多次，以此方式從中牟取利益；嗣於八十
    九年二月三日凌晨四時二十四分許，在臺北縣三峽鎮○○路四十六之三號十六樓
    為警查獲，並扣得吸食器一組、安非他命一包淨重零點三九公克（起訴書誤載為
    淨重零點五公克）、電子磅砰一個、大分裝袋一百六十個、小分裝袋五十個，安
    非他命殘渣袋十六個、帳冊五本，始偵知上情，因認被告涉有毒品危害防制條例
    第四條第二項之販賣安非他命罪嫌云云。
二、按犯罪事實應依證據認定之，無證據不得推定其犯罪事實，又不能證明被告犯罪
    或其行為不罰者，應諭知無罪之判決，刑事訴訟法第一百五十四條、第三百零一
    條第一項分別定有明文。次按認定不利於被告之事實，須依積極證據，茍積極之
    證據本身存有瑕疵而不足為不利於被告事實之認定，即應為有利於被告之認定，
    更不必有何有利之證據，而此用以證明犯罪事實之證據，猶須於通常一般人均不
    至於有所懷疑，堪予確信其已臻真實者，始得據以為有罪之認定，倘其證明尚未
    達到此一程度，而有合理性之懷疑存在，致使無從為有罪之確信時，即應為無罪
    之判決，此有最高法院八十二年度臺上字第一六三號判決、七十六年度臺上字第
    四九八六號、三十年度上字第八一六號等判例意旨可資參照。末按被告否認犯罪
    所持之辯解，縱屬不能成立，仍非有積極證據足以證明有犯罪行為，不能遽為有
    罪之認定，至該項證據雖不以直接證據為限，要必查有確實根據，始能採用，不
    能以推測或臆斷之方法，以為裁判之基礎，亦據最高法院三十年度上字第一八三
    一號判例、五十五年度臺上字第二一○九號判決闡釋甚明。
三、訊據被告甲○○堅決否認有何販賣安非他命犯行，辯稱：伊未曾販賣安非他命予
    認何人，扣案安非他命係伊吸食所用之物，其餘電子秤、帳冊、分裝袋均為他人
    物品，非伊所有等語；公訴人認被告涉有前揭犯嫌，無非以證人丙○○、丁○○
    二人於警訊中之供證，及扣案物品為其主要論據，雖非無見，第查：
    （一）被告於警訊中固供認曾向綽號「阿和」之男子購買安非他命，然其係於回
          答自己吸食安非他命來源之問題時，為此陳述（見偵查卷第九頁反面），
          已難遽認其係以營利之目的而購入安非他命，況其係於何時、地，以如何
          之價格，向「阿和」購買多少安非他命，始終未經被告供明，亦無何相關
          之積極證據可供調查，自無從證明被告有何販入安非他命行為無疑。
    （二）證人丙○○於警訊中雖供證曾向被告購買安非他命二次，但於偵查中則改
          謂：「（問，安非他命向何人買的﹖）『阿敏』，不是甲○○」等語（見
          偵查卷第三十六頁），則證人丙○○前後供述相互扞格，要非無瑕疵可指
          ，不僅難以遽予信實，尤無從執以推斷除丙○○外，尚有其他不特定人士
          確曾向被告購買安非他命。
    （三）證人丁○○於警訊中就安非他命取得之來源，其係稱：「最近吸食之安非
          他命，均是回到家中起床時，就放在桌上，應該是甲○○或他朋友放的。
          」「（問，甲○○為何要將安非他命放於桌上供你吸食﹖）我也不知道，
          可能是他吸完就置於桌上。」（見偵查卷第十六頁），依丁○○上開證言
          ，僅見丁○○主動取用他人放在桌上之安非他命，就安非他命之歸屬，其
          稱「應該是甲○○或他朋友放的」，亦無非其臆斷之詞，至於究竟是王延
          升所有，抑或甲○○之友人所有，尚屬未明，自不能進而肯定必係被告王
          延升供丁○○施用，是其就甲○○為何要將安非他命放於桌上供你吸食之
          問題，答以「我也不知道」，論理上並無矛盾，且可見丁○○不能確定其
          取自桌上之安非他命，為何人所有，以及為何放在桌上，則其隨後又供述
          將吸食安非他命的錢欠著，連房租一起算給甲○○，即不無突兀，且與前
          詞齟齬，自不能於無真實性擔保之情況下，率爾擷取其中不利於被告之部
          分，資為被告有罪之論據。
    （四）扣案安非他命經鑑驗無訛，其淨重零點三九公克，包裝重零點二一公克，
          有法務部調查局檢驗通知書存卷可稽，其量甚微，被告於審理中亦供認僅
          供自己吸食所用，尚難據以佐認被告有何販賣安非他命行為，扣案電子秤
          、分裝袋，原本各有其適當用途，且屬坊間易於購得之器具，非專供販賣
          安非他命所用之物，另遍閱扣案帳冊內容，亦無與起訴事實相符之記載，
          咸難資為不利於被告事實認定之證據，是以被告雖就扣案物品之所有人，
          前後敘述不一，然不能由此即推斷或證明被告必有販賣安非他命供他人施
          用之行為。
四、綜上，公訴人所舉事證，尚有合理性之懷疑存在，顯無從為被告販賣安非他命之
    確信，揆諸首開法條規定及裁判先例意旨，本件核屬不能證明被告犯罪，即應為
    無罪之諭知，以昭審慎。
據上論結，應依刑事訴訟法第三百零一條第一項，判決如主文。
本案經檢察官黃明絹到庭執行職務。
中      華      民      國     八十九    年     十二    月     十一     日
                                    臺灣板橋地方法院刑事第六庭
                                        法  官  蔡  新  毅
右正本證明與原本無異。
如不服本判決，應於判決送達後十日內，向乙○提出上訴狀，上訴於臺灣高等法院。
                                        書記官  謝  麗  秋
中      華      民      國     八十九    年     十二    月     十一     日


司法院資訊處製作；財團法人民間司法改革基金會備份。
